【裁判字號】    89,訴,1735
【裁判日期】    891017
【裁判案由】    給付借款
【裁判全文】
臺灣臺南地方法院民事判決  八十九年度訴字第一七三五號
    原      告  台南區中小企業銀行股份有限公司復興分公司
    法定代理人  甲○○
    訴訟代理人  戊○○
    被      告  丙○○○
                          身分.
    訴訟代理人  乙○○    住台.
    被      告  丁○○○  住台.
                          身分.
右當事人間請求給付借款事件，本院判決如左：
    主    文
被告應連帶給付原告新台幣肆佰萬元，及自民國八十八年十二月十九日起至清償日止
，按週年利率百分之九點二六計算之利息，暨自民國八十九年一月二十日起至民國八
十九年七月十九日止，按上開利率百分之十，自民國八十九年七月二十日起至清償日
止，按上開利率百分之二十計算之違約金。
訴訟費用由被告連帶負擔。
本判決於原告以新台幣壹佰拾萬肆仟元為被告供擔保後，得假執行；但被告丙○
○○如於假執行程序實施前，以新台幣肆佰萬元為原告預供擔保，得免為假執行。
    事      實
甲、原告方面：
一、聲明：如主文第一項所示，並陳明願供擔保請准宣告假執行。
二、陳述：
  (一)緣被告丙○○○邀同被告丁○○○及訴外人陳芙美為連帶保證人，於民國八十六
    年九月十九日向原告借得新台幣（下同）四百萬元，期限自八十六年九月十九日
    起至八十九年九月十九日止，利息按原告銀行基本放款利率（貸放時週年利率百
    分之十點零七）減週年利率百分之零點八二按月計付，如遇原告基本放款利率加
    減碼調整時，得隨同調整之，未按期攤還本息時應即喪失期限利益，視為全部到
    期，除應按約定利率付息外，自逾期日起六個月內加付上開利率百分之十，超過
    六個月部分按上開利率百分之二十之違約金。
  (二)詎被告自八十九年一月十九日起即未履行繳款義務，依約已喪失期限利益，應即
    清償前述之金額。而被告陳秋淑琴為連帶保證人已放棄先訴抗辯權，自應負連帶
    清償之責，雖經原告追索，均未清償。
三、證據：提出借據、授信約定書、放款帳卡、催收款項帳卡、利率變動表、轉帳收
    入傳票、放款撥款傳票、放款繳息明細查詢單、交易明細報表、歸戶性資料輸入
    憑單、印鑑卡、丙○○○身分證各一件（以上均影本）。
乙、被告方面：
壹、被告丙○○○部分：
一、聲明：
  (一)原告之訴駁回。
  (二)如受不利判決，願供擔保，請准宣告免為假執行。
二、陳述：
  (一)伊並未於八十六年九月十九日向原告借貸四百萬元，實際為被告丁○○○所借，
    原告亦知其情，原告與丁○○○間之借貸，均由丁○○○支付本金及利息，而借
    貸金四百萬元亦為丁○○○所收受。伊僅為人頭名義人，不知借貸之日係為其向
    原告借貸，蓋伊聽信丁○○○之言，以為對保之事，而簽名於空白之書面，未知
    此為借貸之用，其後均由原告撥款予丁○○○，伊本身並未取得分文。
  (二)伊與原告間既無借貸之實，非能徒以其係登記名義人，即認其有現物交付而構成
    借貸關係，再者前開借貸金係由原告交付丁○○○收取，原告亦知其情。綜此所
    述，借貸關係實成立於原告與丁○○○之間，其效力未及於伊，原告請求給付借
    款，自屬於法無據。
三、證據：提出台南縣新營市調解委員會調解書及本院新營簡易庭函影本各一件。
貳、被告丁○○○部分：
一、聲明：原告之訴駁回。
二、陳述：本件是訴外人沈松茂向伊買土地，後來因為發生糾紛，伊被訴詐欺，系爭
    借款才會遲延繳款，伊仍然要繳付本件貸款，只是銀行抽其銀根，造成伊無法一
    次支付全部貸款，伊希望能夠依照先前的借款條件為清償。
    理      由
一、原告主張被告丙○○○邀同被告丁○○○及訴外人陳芙美為連帶保證人，於八十
    六年九月十九日向原告借得四百萬元，期限自八十六年九月十九日起至八十九年
    九月十九日止，利息按原告銀行基本放款利率（貸放時週年利率百分之十點零七
    ）減週年利率百分之零點八二按月計付，如遇原告基本放款利率加減碼調整時，
    得隨同調整之，未按期攤還本息時應即喪失期限利益，視為全部到期，除應按約
    定利率付息外，自逾期日起六個月內加付上開利率百分之十，超過六個月部分按
    上開利率百分之二十之違約金。詎被告自八十九年一月十九日起即未履行繳款義
    務，依約已喪失期限利益，應即清償前述之金額。而被告陳秋淑琴為連帶保證人
    已放棄先訴抗辯權，依法被告應負連帶給付責任，並應連帶給付自八十八年十二
    月十九日起至清償日止之約定利息及違約金等語。
    被告丙○○○則以其並未向原告有借貸行為，伊僅為人頭名義人，不知借貸之日
    係為其向原告借貸，蓋伊聽信丁○○○之言，以為對保之事，而簽名於空白之書
    面，未知此為借貸之用，其後均由原告撥款予丁○○○，伊本身並未取得分文，
    原告亦知其情，借貸關係實成立於原告與丁○○○之間，其效力未及於伊，原告
    請求給付借款，自屬於法無據等語置辯。
    被告丁○○○則以本件是訴外人沈松茂向伊買土地，後來因為發生糾紛，伊被訴
    詐欺，系爭借款才會遲延繳款，伊仍然要繳付本件貸款，只是銀行抽其銀根，造
    成伊無法一次支付全部貸款，伊希望能夠依照先前的借款條件為清償等語置辯。
二、按當事人主張於己有利之事實者，就其事實有舉證之責任，民事訴訟法第二百七
    十七條定有明文，查原告提出之借據，其上借款人確係被告丙○○○，而非丁○
    ○○，且原告亦告知被告丙○○○其係擔任借款人，經被告丙○○○同意後才簽
    名，原告並已將四百萬元放款予被告丙○○○，業據原告提出借據、授信約定書
    、放款帳卡、催收款項帳卡、利率變動表、轉帳收入傳票、放款撥款傳票、放款
    繳息明細查詢單、交易明細報表、歸戶性資料輸入憑單、印鑑卡、丙○○○身分
    證各一件（以上均影本）為證，核與被告丁○○○、證人即原告公司承辦系爭借
    款貸放業務之楊孟謀、楊曉、許堅誠到庭陳述之情節相符，足認被告丙○○○
    確有向原告為本件借貸。參以依被告丙○○○提出之八十八年四月二十六日台南
    縣新營市調解委員會調解書上第二項記載：「右列土地移轉，其向台南中小企業
    銀行抵押設定借款肆佰萬元整，仍維持由丙○○○承擔。」，益足證明被告丙○
    ○○明知其確係系爭借款之借款人。至於原告將借款四百萬元匯入被告丙○○○
    帳戶後，究竟其使用方式為何？應非原告所能置喙，又被告丙○○○縱有與被告
    丁○○○約定由丁○○○承擔系爭借款之債務，然既未取得原告之同意，對於原
    告不生效力。被告丙○○○對其有利之事實迄未舉證以實其說，尚難認其主張為
    真正，原告之主張為可採信。按被告丙○○○自八十九年一月十九日起即未按期
    繳納本金及利息，揆諸兩造授信約定書第五條第一款之約定，被告丙○○○已喪
    失期限利益，應返還全部借款。綜上證據調查結果，應認原告之主張為真實。
三、又按連帶保證人與主債務人負同一清償責任，此參民法第二百七十三條規定及最
    高法院四十五年台上字第一四二六號、六十九年台上字第一九二四號判例自明。
    被告丁○○○對於借據是其所簽的一節並不爭執，惟辯稱：伊同意清償本件借款
    ，但希望分期清償云云。然此不足以解免其應付之責任，被告丁○○○為本件消
    費借貸契約之連帶保證人，自應與主債務人丙○○○負同一清償責任。從而，原
    告依消費借貸契約與連帶保證契約，請求被告連帶給付四百萬元，及自八十八年
    十二月十九日起至清償日止，按週年利率百分之九點二六計算之利息，暨自八十
    九年一月二十日起至八十九年七月十九日止，按上開利率百分之十，自八十九年
    七月二十日起至清償日止，按上開利率百分之二十計算之違約金，洵屬正當，應
    予准許。
四、原告及被告丙○○○均陳明願供擔保，以代釋明，聲請宣告假執行或免為假執行
    ，均核無不合，爰各酌定相當之擔保金額，併准許之。
五、本件事證已臻明確，兩造其餘攻擊防禦方法及舉證，於判決結果不生影響，爰不
    予一一論列。
六、結論：本件原告之訴為有理由，依民事訴訟法第八十五條第二項、第三百九十條
    第二項、第三百九十二條，判決如主文。
中      華      民      國    八十九    年      十      月     十七     日
                                臺灣臺南地方法院民事第一庭
                                            法      官  黃瑪玲
右為正本係照原本作成。
如對本判決上訴，須於判決送達後廿日內向本院提出上訴狀（應依對照人數附具繕本
。）
中      華      民      國    八十九    年      十      月     十八     日
~B法院書記官  黃傳鈞


司法院資訊處製作；財團法人民間司法改革基金會備份。
